【裁判字號】    97,交聲,290
【裁判日期】    971120
【裁判案由】    違反道路交通管理處罰條例
【裁判全文】
臺灣宜蘭地方法院交通事件裁定         97年度交聲字第290號
原處分機關  交通部公路總局臺北區監理所宜蘭監理站
異  議  人
即受處分人  甲○○
上列異議人即受處分人因違反道路交通管理處罰條例案件，對於
交通部公路總局臺北區監理所宜蘭監理站於民國97年10月16日所
為之處分（處分案號：宜監字第裁43-ZID016200號）聲明異議，
本院裁定如下:
    主  文
原處分撤銷。
甲○○汽車行駛於高速公路，行車速度超過規定之最高速限，處
罰鍰新臺幣參仟伍佰元，並記違規點數壹點。
    理  由
一、原處分意旨略以：異議人即受處分人甲○○於民國97 年5月
    18 日下午3時23分許，駕駛車牌號碼DK-1755 號自用一般小
    客車行經國道5號北向9公里處，為內政部警政署國道公路警
    察局第9警察隊石碇分隊以雷射槍測速器測得該車行速102公
    里，超過該路段小型車最高限速80公里之規定，逕行掣單舉
    發（舉發案號：公警局交字第ZID016200 號），原處分機關
    乃依道路交通管理處罰條例第33條第1項第1款規定，裁處新
    臺幣（下同）3,500元。
二、異議意旨略以：伊每週行經該處至少有6 次以上，一向保持
    在規定範圍內之車速，無超速之理由及疏忽，恐係當日之測
    速有誤，爰依法聲明異議。
三、按汽車行駛於高速公路，不遵使用限制、禁止、行車管制及
    管理事項之管制規則而有行車速度超過規定之最高速限者，
    處汽車駕駛人3,000元以上6,000元以下罰鍰，並記違規點數
    1點，道路交通管理處罰條例第33條第1項第1款及第63條第1
    項第1款分別定有明文。
四、異議人雖坦認有於上開時間行經舉發地點，惟否認有何超速
    違規情事，辯稱：恐係測速有誤云云，惟舉發單位使用之雷
    射槍測速器，業經經濟部標準檢驗局檢定合格，有效之使用
    期限為96年12月21日至97年12月31日，有經濟部標準檢驗局
    雷射測速儀檢定合格證書１紙在卷可稽，異議人為警舉發時
    ，舉發單位使用之雷射槍測速器仍在有效之使用期限內，復
    無證據證明該機器有故障之虞，是所測得之數據應屬可信。
    又雷射槍測速器所使用之雷射技術能在多車道中選擇單一車
    輛測速，當車輛超過所設攝取速度，系統將攝取車輛之影像
    ，此系統可攝取距離50至120 公尺之車輛影像並顯示其牌照
    ，由於超速車輛之數位影像之攝取，可證明被開罰者與雷射
    所測者為同一車輛，倘車輛未超過速限，系統僅記錄速度及
    距離，而不攝取影像，此有操作手冊1 份在卷可考，依卷附
    舉發照片顯示有「80km/h」、「102 km/h行速」、「95.8 m
    」及車輛影像等資訊可知，該雷射測速儀所設攝取速度為80
    km/h，異議人行速達102 km/h，超過所設攝取速度，測速系
    統即自動攝取距離95.8m 之異議人車輛影像並顯示其牌照，
    並無有何異常或錯誤之畫面顯示，應無異議人所指摘測速錯
    誤之情事，是異議人超速違規等情應堪採信，其辯解不足採
    納。
五、綜上，異議人超速違規之事實明確，原處分機關依道路交通
    管理處罰條例第33 條第1項第1款規定裁處異議人罰鍰3,500
    元固非無見，然原處分機關漏未依道路交通管理處罰條例第
    63條第1項第1款規定併記違規點數1 點，此記點處罰，係屬
    強制規定，無從減免，是異議人聲明異議雖無理由，惟原處
    分既有上述適用法條不當之瑕疵，自亦無可維持，爰撤銷原
    處分，另諭知如主文所示內容之處分，爰依道路交通案件處
    理辦法第20條，裁定如主文。
中    華    民    國    97    年    11    月    20    日
                  交通法庭法  官  楊坤樵
以上正本證明與原本無異。
如不服本裁定，應於裁定送達後5日內，向本院提出抗告狀。（
應附繕本）
                          書記官  謝佩欣
中    華    民    國    97    年    11    月    21    日


司法院資訊處製作；財團法人民間司法改革基金會備份。
